臺灣新竹地方法院刑事判決　　　　　　　　　　　　 九十二年度易字第六二號
　　公　訴　人　臺灣新竹地方法院檢察署檢察官
　　被　　　告　乙○○
　　　　　　　　丙○○
　　　　　　　　甲○○
　　　　　　　　己○○原名許.
右列被告等因詐欺等案件，經檢察官提起公訴（九十二年度偵字第七○一、四○八六
號），本院依簡式審判程序判決如左：
    主  文
乙○○、丙○○共同意圖為自己不法之所有，以詐術得財產上不法之利益，乙○○處
有期徒刑伍月，丙○○處有期徒刑陸月，如易科罰金，均以佰元折算壹日。
扣案之票號ＣＨ三四一○三五、三四一○三六號商業本票貳紙、乙○○、丁○○簽具
之切結書貳張、空白切結書柒張及商業本票簿壹本，均沒收。
甲○○、己○○被訴毀損部分公訴不受理。
    事  實
一、乙○○、丙○○係堂兄弟關係，緣乙○○與丁○○前曾為設於新竹縣竹北市「宏
    宇半導體公司」之同事，乙○○藉由平日與丁○○閒聊過程中，得知丁○○家境
    富裕，且甫繼承一筆遺產，認有機可乘，遂與丙○○及姓名、年籍不詳，綽號「
    奇仔」之男子，共同基於意圖為自己不法所有之犯意聯絡，於民國九十一年十二
    月二十四日某時許，在不詳處所，由乙○○向丁○○佯稱經營六合彩賭博易賺取
    財富，邀約丁○○合夥共同經營，並允諾入股之新臺幣（下同）三十萬元保證金
    將代其先行墊付，使丁○○不疑有詐，同意自九十一年十二月三十一日起，與乙○○、丙○○及姓名、年籍不詳，綽號「奇仔」之男子共同經營該六合彩賭博，
    初始數期每逢星期二、四香港六合彩開獎時（即九十一年十二月三十一日、九十
    二年一月二日、七日），乙○○、丙○○均對丁○○詐稱獲利數萬元，嗣於九十
    二年一月九日晚上某時許，乙○○、丙○○邀約丁○○至丙○○位於新竹縣新豐
    鄉○○街五十四巷六十九弄八號二樓居所內，先由丙○○央請不知情之友人自外
    面傳真圈有中獎號碼之六合彩簽單至該處（該簽單已丟棄），並要丁○○核對該
    簽單上所圈選之中獎號碼，即對丁○○誆稱遭賭客簽注中獎一千餘萬元，旋即要
    求丁○○應分攤三百十三萬元之中獎金額，當場為取信於丁○○，並由乙○○偽
    以分攤賭博債務，而簽發切結書及票號ＣＨ三四一○三五、票面金額一百四十三
    萬元之商業本票各一紙，致使丁○○因之陷於錯誤，誤信確被簽中賭博彩金，擬
    與乙○○、丙○○等人共同分擔債務，而在丙○○所提出之票號ＣＨ三四一○三
    六號商業本票上簽具票面金額三百十三萬元，另併簽具切結書一紙，交付予丙○○，乙○○、丙○○則據此獲取相當於本票債權之不法利益。丙○○因數次向丁○○索款未獲，遂夥同乙○○、甲○○（綽號「阿嘉」）與己○○（原名許晏穎
    ，九十三年二月十六日更名，綽號「阿天」）等人，於九十二年一月十九日晚上
    十一時許，至丁○○之兄戊○○位於新竹市○○○○街五十六號住處，持上開丁○○所簽具之本票及切結書影本，要求戊○○承擔債務而未獲置理，丙○○竟心
    生不滿，遂唆使甲○○、己○○二人，於同年月二十三日晚上十一時許，至戊○○上開處所，持紅色油漆在新竹市○○○○街五十六至六十二號鐵捲門及大門上
    噴漆，並噴寫「還錢」等字樣，致上開物品毀損不堪使用，足以生損害於戊○○
    （此部份已據戊○○撤回告訴，詳後述）。迨於同年月二十七日下午四時三十分
    許，在丁○○位於新竹縣新豐鄉○○路○段九十一之三號三樓租屋處，乙○○與
    丙○○向丁○○收取為償還上開債款所開立之新竹市第五信用合作社關東分社、
    票號ＫＣ0000000號、票面金額十八萬五千元之支票時，當場為獲報到場
    埋伏守候之員警查獲，並扣得該紙支票（該紙支票已發還予丁○○），另於同日
    下午五時許，至丙○○上開居所進行搜索，起獲乙○○所簽發之票號ＣＨ三四一
    ○三五號本票及切結書各乙紙、空白切結書七張及商業本票簿一本等物，另於九
    十二年二月二十一日本案偵查中，由丙○○請其弟江維鈞，提出擺放於新竹縣新
    豐鄉○○路○段四五○號住處房間衣櫥櫃子內，丁○○所簽具之票號ＣＨ三四一
    ○三六號本票及切結書原本各乙紙，始得悉上情。
二、案經丁○○、戊○○訴由新竹縣警察局竹北分局報請臺灣新竹地方法院檢察署檢
    察官偵查起訴。
    理  由
壹、有罪部分：
一、本件被告乙○○、丙○○所犯詐欺得利罪，非死刑、無期徒刑、最輕本刑為三年
    以上有期徒刑之罪，或非高等法院管轄第一審之案件，被告等於本院準備程序進
    行中，就被訴事實均為有罪之陳述，經本院合議庭認合於新修正刑事訴訟法第二
    百七十三條之一之規定，裁定進行簡式審判程序，均合先敘明。
二、訊據被告乙○○、丙○○對於右揭共同謀議，偽以經營六合彩賭博為由，邀約被
    害人丁○○入股，並佯稱遭賭客簽注中獎一千餘萬元，要求被害人丁○○分擔債
    務，因而簽發本票、切結書之事實，於偵查及本院行準備程序、簡式審判程序時
    均坦承不諱，核與被害人丁○○於警、偵訊中指訴情節大致相符（見臺灣新竹地
    方法院檢察署九十二年度偵字第七○一號偵查卷第十九頁反面、八十七、八十八
    、一四二頁），並有扣案之被告乙○○為取信於被害人丁○○所簽發之本票、切
    結書及被害人丁○○簽具之本票、切結書等可資佐憑，被告二人上開自白核與事
    實相符而堪採信，本件事證明確，被告等詐欺犯行堪以認定，應予依法論科。
三、核被告乙○○、丙○○所為，均係犯刑法第三百三十九條第二項之詐欺得利罪。
    被告二人與姓名、年籍不詳，綽號「奇仔」之男子，就上揭詐欺得利犯行，有犯
    意之聯絡及行為之分擔，均為共同正犯。爰審酌被告乙○○、丙○○正值青壯年
    ，不思以正當途徑賺取財物，竟偽以邀約被害人經營六合彩賭博賺取賭金，後又
    佯稱遭賭客簽注中獎，要求其分擔債務之方式詐騙其友人，以圖不法利益，被告
    丙○○僅因索款未獲，即教唆他人為毀損行為，實值非難，公訴人亦據此具體分
    別求處有期徒刑八月、十月，固非無見，惟念及其等二人犯後均能坦認犯行，尚
    有悔意，態度良好，且均有正當工作，被告乙○○尚有分別年僅五歲、一歲之幼
    女亟待撫養，此有被告二人提出之在職證明書及戶籍謄本可按，兼衡被告二人迄
    未取得票款等一切情狀，分別量處如主文所示之刑，並均諭知易科罰金之折算標
    準。
四、扣案之票號ＣＨ三四一○三五、三四一○三六號商業本票二紙及被告乙○○、被
    害人丁○○所書寫之切結書二張，分別係被告乙○○為詐騙被害人丁○○所簽具
    及被害人丁○○因被告二人之詐術而陷於錯誤所開立，均已交由被告丙○○保管
    ，此據被告乙○○、丙○○供明在卷，並經被害人丁○○陳述綦詳，另扣案之空
    白切結書七張及商業本票簿一本，係被告丙○○所有，用以供本件詐騙被害人丁○○犯罪所用之物，亦據被告丙○○供承甚明，爰均依刑法第三十八條第一項第
    二款之規定宣告沒收；至扣案之被告乙○○所簽具之本票二紙，被告丙○○供稱
    係被告乙○○之前向其借款所書立，林環所簽具之借據一張及邱燕欽所開立之支
    票五紙，被告丙○○則供稱係其友人田義明所有，另乙○○之身分證影本及車號
    Ｒ三─八六二七號自小客車行車執照，雖係被告乙○○所有，惟查無其他證據證
    明上開扣案物係被告二人所有供犯罪所用或因犯罪所得之物，爰均不予宣告沒收
    ，附此敘明。
貳、公訴不受理部分：
一、按告訴乃論之罪，告訴人於第一審辯論終結前得撤回其告訴；又告訴經撤回者，
    應諭知不受理之判決，刑事訴訟法第二百三十八條第一項、第三百零三條第三款
    分別定有明文。經查，本件告訴人戊○○告訴被告甲○○、己○○毀損案件（犯
    罪事實如上開事實欄所載），公訴人認被告甲○○、己○○均係觸犯刑法第三百
    五十四條之毀損罪，惟依同法第三百五十七條規定，犯第三百五十四條之罪需告
    訴乃論。玆因告訴人與被告二人已達成和解，告訴人並於本院行準備程序時當庭
    表示願意撤回對被告二人之上開告訴，此有本院九十三年三月三日準備程序筆錄
    及聲請撤回告訴狀等存卷可查（見本院卷第四十五頁反面、四十八頁），依照首
    開說明，就被告甲○○、己○○被訴毀損部分，本院自應對其等二人諭知不受理
    之判決。
、不另為不受理諭知部分：
一、按告訴乃論之罪，告訴人於第一審辯論終結前得撤回其告訴；又告訴經撤回者，
    應諭知不受理之判決，刑事訴訟法第二百三十八條第一項、第三百零三條第三款
    分別定有明文。
二、查公訴人另以被告丙○○教唆被告甲○○、己○○二人，於九十二年一月二十三
    日晚上十一時許，至告訴人戊○○位於新竹市○○○○街五十六號住處，持紅色
    油漆在該處五十六至六十二號鐵捲門及大門上噴漆，並噴寫「還錢」等字樣，致
    上開物品毀損不堪使用，足以生損害於告訴人，而認被告丙○○此部份另涉有刑
    法第二十八條、第三百五十四條之教唆毀損罪嫌等語。經查：被告甲○○、己○○所涉之毀損罪嫌，依刑法第三百五十七條之規定，須告訴乃論，茲因告訴人於
    本院行準備程序時已當庭撤回對被告甲○○、己○○二人此部份之告訴，已如前
    述，告訴人並就被告丙○○所涉教唆毀損部分一併撤回其告訴，此有本院九十三
    年三月三日準備程序筆錄及聲請撤回告訴狀等存卷可查（見本院卷第四十五頁反
    面、四十八頁），依照首開說明，此部分原應諭知公訴不受理，惟公訴人認此部
    分與前揭起訴之詐欺得利罪為牽連犯之裁判上一罪關係，爰不另為不受理之諭知
    ，附此敘明。
據上論斷，應依刑事訴訟法二百七十三條之一第一項、第二百九十九條第一項前段、
第三百零三條第三款，刑法第二十八條、第三百三十九條第二項、第四十一條第一項
、第三十八條第一項第二款，罰金罰鍰提高標準條例第一條前段、第二條，判決如主
文。
本案經檢察官庚○○到庭執行職務。
中      華      民      國    九十三    年      三      月    二十四    日
                                  臺灣新竹地方法院刑事第四庭
                                      法  官  蔡  欣  怡
右正本證明與原本無異。
如不服本判決，應於判決送達後十日內向本院提出上訴狀( 應附繕本 )，上訴於臺灣
高等法院。
                                      書記官  鄭  敏  郎
中      華      民      國    九十三    年      三      月    二十四    日
附錄本案論罪科刑法條全文：
刑法第三百三十九條
意圖為自己或第三人不法之所有，以詐術使人將本人或第三人之物交付者，處五年以
下有期徒刑、拘役或科或併科一千元以下罰金。
以前項方法得財產上不法之利益或使第三人得之者，亦同。
前二項之未遂犯罰之。
